【裁判字號】    95,自緝,196
【裁判日期】    950622
【裁判案由】    詐欺
【裁判全文】
臺灣臺中地方法院刑事判決             95年度自緝字第196號
自  訴  人  丙○○
            丁○○
上二人共同
代  理  人  陳麗如律師
            王傳賢律師
被      告  乙○○
上列被告因詐欺案件，經自訴人提起自訴，本院判決如下：
    主  文
乙○○共同意圖為自己不法之所有，以詐術使人將本人之物交付
，處有期徒刑陸月，如易科罰金，以參佰元折算壹日。
    事  實
一、乙○○與陳明正（仍在通緝中）原為男女朋友關係並同在丙○○、丁○○兄弟所開設之成佶實業股份有限公司（下簡稱
    成佶公司）工作，詎乙○○與陳明正竟基於意圖為自己不法
    所有之犯意聯絡，由陳明正向丙○○、丁○○佯稱：伊姐夫
    在販賣水果，有進口榴槤、奇異果，並拿零星之榴槤、奇異
    果來賣給丙○○及丁○○，待取得丙○○及丁○○之信任後
    ，即對丙○○及丁○○稱若買整貨櫃的品質比較好，乙○○
    則在旁邊附和陳明正之說詞，丙○○及丁○○因而陷於錯誤
    ，遂於民國90年8月20日，在成佶公司內，簽發一張金額新
    臺幣（下同）六十二萬二千二百七十二元之即期支票予陳明
    正，以作為購買整貨櫃奇異果之價金，陳明正收受該支票後
    ，旋於當日交由乙○○持至臺灣中小企業銀行豐原分行臨櫃
    兌領，陳明正取得乙○○所兌領之票款後，不僅未交付奇異
    果，且於90年9月2日（即農曆7月15日中元節）不告而別逃
    逸無蹤，李燕秀隔數日亦離職不知去向，丙○○及丁○○遍
    尋不著渠二人後，始知受騙。
二、案經丙○○及丁○○提起自訴。
    理  由
一、訊據被告乙○○，固坦承伊當時為陳明正之女朋友，及持該
    張金額六十二萬二千二百七十二元之支票至臺灣中小企業銀
    行豐原分行臨櫃兌領之事實，惟否認有與陳明正共同詐騙自
    訴人丙○○、丁○○兄弟之意思，辯稱：陳明正如何與自訴
    人兄弟做生意，伊並不清楚也沒有參與，伊只是受陳明正之
    委託代為兌領該張支票而已，因為陳明正開車，但銀行附近
    不好停車，伊才騎機車去代領，伊領得款項後，即全部交給
    陳明正，又伊離開成佶公司沒多久就與陳明正吵架而分手，
    一個人跑到高雄工作云云。
二、經查，上揭犯罪事實業據告訴人兄弟指訴在卷，復有該張六
    十二萬二千二百七十二元之支票影本附卷可稽，該張支票背
    面並載有被告兌領時所填寫之姓名、地址、電話號碼等資料
    （參本院90年度自字第747號卷第8頁）。又(一)證人即成佶公
    司之員工甲○○於95年6月15日在本院具結證稱：「（問：
    當時陳明正有沒有講說他要跟誰進貨？）陳明正有說要跟他
    姐夫進貨」、「（問：被告乙○○有沒有跟自訴人表示陳明
    正要跟誰進貨？）乙○○也有說陳明正姊夫在辦水果進口，
    例如榴槤」、「（問：妳在哪裡聽到被告、陳明正跟自訴人
    這樣說？）乙○○與陳明正當時出雙入對，他們在辦公室跟
    自訴人這樣說」、「（問：妳知不知道陳明正收了錢後，有
    沒有照約定出貨？）沒有出貨」、「（問：妳知不知道陳明
    正何時從公司離職？）我知道是他們收到錢後，有一天（日
    期我忘記了）說要來送水果，到傍晚的時候，丙○○要找他
    們二人就找不到了」、「（問：他們二人有無正式辦理離職
    手續？）沒有，他們從此沒有再回公司」（參本院卷第59～
    61頁筆錄），自訴人丙○○於95年6月15日在本院陳稱：「
    （問：陳明正跟乙○○是一起離職？）他們是上大夜班，他
    們離職的時間很近，他們離職的日期不記得，我只記得是農
    曆七月十五日中元節，那天普渡，要水果拜拜，員工說水果
    沒有來，所以我就一直找陳明正，手機都是關機，到傍晚都
    找不到，之後，陳明正就沒有出現，乙○○我也都沒有看到
    ，我就去陳明正、乙○○他們家找，陳明正他們家都沒有人
    ，乙○○他們家只有他母親在家」、「（問：陳明正、乙○○都沒有辦理離職手續？）陳明正沒有辦理離職就走了，我
    也沒有看到乙○○離職的資料」（參本院卷第69～70頁筆錄
    ）。足徵陳明正與自訴人兄弟在談水果買賣的事情時，被告
    也有在場附和，且陳明正與被告相繼未辦離職手續即不知去
    向。(二)被告於95年3月24日經警緝獲送本院訊問時供稱：「
    我有收過自訴狀，我大概知道本案」、「我從陳明正口中得
    知這張票是要給一個水果商林昭憲，是委託陳明正轉交給林
    昭憲的訂金，陳明正因為他沒有戶頭，我有戶頭，因此陳明
    正要求我先入我戶頭，等票兌現後，再領出現金交給陳明正
    ，他再把一部分的現金交給林昭憲作為訂金」、「（問：開
    庭時為何不到庭？）因為那時剛發生這種事情，我不知所措
    ，我也與陳明正分手，所以我才去高雄自己生活」（參本院
    卷第19～20頁筆錄），於95年4月18日在本院準備程序中供
    稱：「自訴人跟陳明正怎麼做生意我不清楚，我知道的只是
    丙○○開一張支票給陳明正，因為陳明正沒有銀行戶頭，要
    我將支票存進去我的戶頭，將現金領出來給他，我是將支票
    存入帳戶」（參本院卷第39、41頁筆錄），待本院告以該支
    票並未劃平行線，也非存入帳戶代收兌領，及自訴人丁○○
    陳稱：「這張支票是乙○○直接去領出來的」後，被告於95
    年6月15日在本院審理中即改口供稱：「支票是我直接去臨
    櫃領的，不是入我的戶頭，是陳明正叫我幫忙領，他說他開
    車會被拖吊，叫我騎機車去幫他領，領回來的現金就交給陳
    明正，他拿了就開車走」（參本院卷第62頁筆錄），95年6
    月15日被告在本院另供稱：「（問：妳有沒有問陳明正支票
    這個錢是從哪裡來，要做什麼用？）沒有，他只叫我去幫他
    領出來」、「（問：妳那時為何要辭職？）因為我母親是在
    豐原市（我的戶籍地）做手工藝的燈籠，我要回家幫忙，所
    以才離職」、「（問：妳有回家幫忙？幫忙多久？）有，幫
    忙幾個月的時間」、「（問：妳母親做手工藝燈籠多久了？
    ）一、二十年」、「（問：妳在成佶公司上班多久？）兩年
    ，都做大夜班」（參本院卷第68頁筆錄）。綜上可知，被
    告先稱係因為陳明正沒有帳戶，才委其代領該張支票，後改
    稱係因陳明正停車不方便，才委其代領該張支票，另先稱從
    陳明正口中得知該張支票係自訴人丙○○開出委由陳明正要
    給林昭憲，後改稱陳明正什麼也沒說只叫她去領錢，被告
    在成佶公司已工作二年之時間，其母親做燈籠手工藝也已一
    、二十年，其於陳明正離開成佶公司後，隨即以幫助其母親
    做燈籠手工藝為理由跟著離開成佶公司，離職後卻僅幫忙其
    母親幾個月即隻身前往高雄，被告有接到本院傳票及本件
    自訴狀繕本（此亦有本院90年10月12日之送達證書在卷可佐
    ），亦即知道本件訴訟，卻不依時應訊，而跑到高雄找工作
    。茲被告若未與陳明正一起詐騙自訴人兄弟，為何初始要編
    詞謂係陳明正沒有戶頭才委其代為兌領支票，並已供稱知道
    該張支票之來源及用途，嗣卻全推稱不知道，又若非畏罪潛
    逃，為何陳明正離職，其亦跟著離職，接到本件自訴狀繕本
    及本院傳票不出庭說清楚，卻隻身跑到高雄，最後經警緝獲
    到案。本院因認被告所辯僅係卸責之詞，不足採信。本件事
    證明確，被告犯行應堪認定。
三、核被告所為，係犯刑法第339條第1項之詐欺取財罪。其與陳
    明正有犯意聯絡及行為分擔，均為共同正犯。爰審酌被告係
    初犯，惟迄無悔意，詐騙金額非微，尚未賠償自訴人兄弟之
    損害等一切情狀，量處如主文所示之刑，並諭知易科罰金之
    折算標準。
據上論斷，應依刑事訴訟法第343條、第299條第1項前段，刑法
第28條、339條第1項、第41條第1項前段，罰金罰鍰提高標準條
例第1條前段、第2條，判決如主文。
中    華    民    國    95    年    6     月    22    日
                        審判長  法  官  陳慧珊
                                法  官  許月馨
                                法  官  李秋娟
上為正本係照原本作成
如不服本判決，應於判決送達後十日內向本院提出上訴狀，上訴
於臺灣高等法院臺中分院 (須附繕本)。
                                書記官  吳慕先
中    華    民    國    95    年    6     月    22    日
附錄論罪科刑法條
刑法第339條第1項
意圖為自己或第三人不法之所有，以詐術使人將本人或第三人之
物交付者，處五年以下有期徒刑、拘役或科或併科一千元以下罰
金。


司法院資訊處製作；財團法人民間司法改革基金會備份。
